臺灣高等法院刑事裁定
111年度抗字第1131號
抗  告  人  臺灣臺北地方檢察署檢察官
具  保  人
即  被  告  簡嘉宏




上列抗告人因沒入保證金案件，不服臺灣臺北地方法院中華民國
111年6月24日裁定（110年度訴字第153號），提起抗告，本院裁
定如下：
    主  文
原裁定撤銷。
    理  由
一、原裁定意旨略以：具保人即被告簡嘉宏因重傷害案件，經原
    審於民國110年7月18日指定保證金新臺幣（下同）30,000元
    ，由被告按額繳納後，已將被告釋放，有國庫存款收款書可
    憑（見原審卷一第234頁）。茲被告釋放後，經原審合法傳
    喚，無正當理由未到庭，復依法拘提無著，此有原審111年4
    月29日審判筆錄、報到單、囑託拘提函稿、臺灣新北地方檢
    察署拘提函文、拘票及報告書等件可稽（見原審卷一第407
    、409、419至420、429頁，原審卷二第9至23頁）。又被告
    並無因另案在監執行或經法院裁定羈押之情形，亦有本院在
    監在押全國紀錄表可參，足見被告已經逃匿，依法自應將具
    保人繳納之上開保證金及實收利息併沒入等語。
二、抗告意旨略以：被告已於111年6月26日因另案至法務部○○○○
    ○○○○○○○○○○）服刑，故無從傳喚、拘提，有被告在監在押紀
    錄表可稽，是原審沒入保證金之裁定容有違誤，爰請求撤銷
    原裁定，另為適法裁定等語。
三、原裁定以被告逃匿為由，裁定沒入保證金及實收利息，固非
    無據，然以：
　㈠按具保之被告逃匿者，應命具保人繳納指定之保證金額，並
    沒入之。不繳納者，強制執行。保證金已繳納者，沒入之。
    依第118條規定沒入保證金時，實收利息併沒入之，刑事訴
    訟法第118條第1項、第119條之1第2項分別定有明文。又具
    保係以命具保人提出保證書及繳納相當數額保證金之方式，
    作為替代羈押之手段，而繳納保證金之目的，即在擔保被告
    按時出庭或接受執行，使訴訟程序得以順利進行，是沒入具
    保人繳納之保證金，應以被告「逃匿中」為其要件，如被告
    曾經逃匿，但於法院沒入保證金裁定「生效」前，業已緝獲
    或自行到案，固不得再以被告逃匿為由，沒入保證金，惟如
    於法院沒入保證金裁定「生效」後，被告始經緝獲或自行到
    案，則沒入保證金裁定之效力仍不受影響（最高法院106年
    度台非字第155號判決、109年度台抗字第573號裁定意旨參
    照）。次按裁判應於製作裁判書時成立，其宣示或送達，係
    裁判對外發生效力之方法，是以裁判於對外發表時發生效力
    ，即法院之裁判經宣示後，或未宣示者經送達後，即發生其
    外部效力。故裁判未經宣示者，法院固應將裁判送達於訴訟
    當事人及關係人等應受送達人，惟因送達先後各有不同，法
    院之裁判自應於訴訟當事人最先收受送達即開始對外表示時
    發生效力，不可謂裁判效力之發生因各訴訟當事人收受送達
    時間之不同而有歧異。至於其他訴訟當事人嗣後收受送達者
    ，僅生法定期間起算之問題，亦無礙於已發生之裁判效力（
    最高法院108年度台抗字第322號裁定意旨參照）。
　㈡查被告於111年6月26日即因另案入臺北監獄執行，有本院被
    告前案紀錄表在卷可稽，而原審於111年6月24日裁定沒入保
    證金，因非屬當庭宣示之裁定，應於送達時發生效力，該裁
    定於111年6月27日送達臺灣臺北地方檢察署檢察官，並於11
    1年6月28日送達被告所在之臺北監獄，此有原審送達證書在
    卷可參（見原審卷二第65、67頁），顯見原審沒入保證金之
    裁定係在被告另案入監執行後，始送達於檢察官而對外發生
    效力。揆諸前揭說明，被告既於原審裁定對外生效前即已因
    另案入監執行，顯非屬「逃匿中」之狀態，原裁定所依憑之
    情事已有變更，即不得再以被告逃匿為由沒入保證金及實收
    利息。從而，抗告意旨指摘原裁定有所違誤，為有理由，應
    由本院將原裁定撤銷。又本件係在原審審理中由原審法院依
    職權所為之裁定，並非檢察官提出聲請，故毋庸為發回諭知
    或由本院自為裁定，附此敘明。
據上論斷，應依刑事訴訟法第413條前段，裁定如主文。
中　　華　　民　　國　　111 　年　　8 　　月　　1 　　日
                  刑事第十九庭  審判長法　官  曾淑華
                                      法　官  李殷君
                                      法　官  陳文貴
以上正本證明與原本無異。
不得再抗告。
                                      書記官  俞妙樺
中　　華　　民　　國　　111 　年　　8 　　月　　1 　　日